臺灣高等法院高雄分院刑事判決　　　　 94年度上訴字第929號
上　訴　人
即　被　告　甲○○
指定辯護人　本院公設辯護人　李佩娟
上列上訴人因違反槍砲彈藥刀械管制條例案件，不服臺灣高雄地
方法院94年度訴緝字第28號中華民國94年6 月21日第一審判決（
起訴案號：臺灣高雄地方法院檢察署93年度偵字第5936號），提
起上訴，本院判決如下：
    主  文
上訴駁回。
    事  實
一、甲○○明知制式手槍、子彈未經許可不得持有，惟因前曾遭
    年籍姓名不詳之人持槍搶劫，乃為供防身之用，於民國91年
    10月間，在高雄市○○區○○路與新光路口，向年籍姓名不
    詳綽號「阿猴」之成年男子，以新臺幣（下同）15萬元之代
    價，購得具殺傷力之德國WALTHER 廠P990型口徑9mm （9X19
    mm）制式半自動手槍1 枝（槍枝管制編號0000000000號）、
    口徑9mm 制式子彈15顆，而持有之。嗣於93年3 月16日上午
    4 時30分許，甲○○攜帶上開手槍、子彈，駕駛車牌號碼YQ
    -7712 號自用小客車（為林政輝之父林明家所有）搭載林政
    輝，行經高雄市苓雅區○○○路3 號前，因未繫安全帶為警
    攔檢，而扣得上開具殺傷力之制式半自動手槍1 枝、制式子
    彈15顆。
二、案經高雄市政府警察局刑警大隊移送臺灣高雄地方法院檢察
    署檢察官偵查起訴。
    理  由
一、程序方面─
  (一)上訴人即被告甲○○（以下簡稱被告）、本院公設辯護人均
    以被告曾於警詢遭員警刑求為由，爭執被告於警詢中之自白
    不具任意性。惟依被告於本院審理時所供：「因為伊一開始
    就承認（指持有本件手槍、子彈），警察認為伊不可能這麼
    老實，就推伊的頭，才撞到桌角」等語（見本院卷第49頁）
    ，顯見被告於警詢中自白犯罪，並非遭員警刑求後之結果；
    且證人即製作被告警詢筆錄之員警賴明亮於原審證稱：「逮
    捕甲○○過程中，警員胡滄濱、徐毓鍾有與甲○○發生扭打
    ，胡滄濱也有受傷。甲○○頭部受傷，是因作筆錄前，甲○
    ○要打電話回家，伊等還沒有讓他打，他情緒激動頭撞辦公
    室桌子所造成，伊等將他送醫，回來後才製作筆錄」等語（
    見原審(二)卷第108 頁），而被告於93年3 月16日下午3 時50
    分在律師陪同下之警詢亦陳述：「伊前額頭裂傷是伊自己情
    緒不穩撞到桌腳受傷，右眉毛、右手肘擦傷和陰囊挫傷，是
    伊與警方發生扭打所造成的傷痕」等語（見警卷第6 頁背面
    ），則被告於有律師陪同下，仍於警詢自承其頭部之傷害係
    因其本身情緒不穩自行造成，顯見證人賴明亮上開證述可信
    。是被告於警詢之自白，既無證據可認係非出於自由意志而
    為，自具證據能力。
  (二)被告及本院公設辯護人於本院調查、審理中，均未再爭執本
    件扣押之合法性；且被告係因交通違規經警盤查後，員警發
    現其腰部有疑似槍枝之物，始行逮捕一節，亦據證人即查獲
    本件之員警賴明亮於原審證稱：「93年3 月16日上午4 時30
    分許，在自強三路因甲○○交通違規未繫安全帶被攔下來，
    當時車上還有另一人林政輝，伊請甲○○下車並出示證件，
    發現甲○○腰部鼓鼓的，像槍枝材質，伊等就制伏甲○○，
    問他身上是何物，甲○○說是槍枝」等語在卷（見原審(二)卷
    第107 頁），足認員警係以被告為準現行犯而加以逮捕，並
    實施附帶搜索及強制扣押本件手槍、子彈，應屬適法。至於
    被告所出具之自願性同意搜索筆錄，及高雄市政府警察局刑
    警大隊於扣押筆錄執行依據欄勾選「所有人或保管人，任意
    提出或交付之物予以扣押」（見警卷第20至22頁），縱與事
    實不符，均尚不足以影響本件扣押之合法性，附此說明。
  (三)被告、本院公設辯護人及檢察官於本院言詞辯論終結前，均
    未就內政部警政署刑事警察局槍彈鑑定書之證據能力為爭執
    ，亦未聲明異議。本院審酌上開鑑定報告係由專業機關人員
    本於其專業知識及儀器所作成，依刑事訴訟法第159 條之5
    第2 項規定，得為證據。
二、認定犯罪事實所憑證據及理由─
    上開犯罪事實，業據被告於偵查、本院調查及審理中自白不
    諱（見93偵5936號卷第5 頁，本院卷第32、49頁）；且扣案
    手槍1 枝、子彈15顆，經送內政部警政署刑事警察局鑑定結
    果，認為：送鑑WALTHER 1 枝（槍枝管制編號0000000000
    號），認係德國WALTHER 廠P990型口徑9mm （9X19mm）之制
    式手槍，槍管內具6 條右旋來復線，機械性能良好，可擊發
    同口徑之制式子彈，認具殺傷力。送鑑子彈15顆，認均係
    口徑9mm 之制式子彈（試射3 顆），認均具殺傷力，此有該
    局94年4 月6 日刑鑑字第0930062282號槍彈鑑定書1 份在卷
    可稽（見93偵5936號卷第19至23頁）；足認被告自白與事實
    相符，堪予採信。是本件事證已明，被告犯行洵堪認定。
三、論罪及科刑之理由─
  (一)核被告未經許可，持有具殺傷力之制式手槍、子彈，係犯槍
    砲彈藥刀械管制條例第7 條第4 項未經許可持有手槍罪、同
    條例第12條第4 項未經許可持有子彈罪。被告以一個持有行
    為，同時持有制式手槍及子彈，係一行為觸犯數罪名，為想
    像競合犯，依刑法第55條規定，從一重之未經許可持有手槍
    罪處斷。被告行為後，槍砲彈藥刀械管制條例雖先後於93年
    6 月2 日、94年1 月26日修正公佈，惟該條例第7 條第4 項
    、第12條第4 項均未修正，自無新舊法比較之問題，併予敘
    明。
  (二)原判決以被告犯罪事證明確，適用槍砲彈藥刀械管制條例第
    7 條第4 項、第12條第4 項，刑法第11條前段、第55條、第
    42條第2 項、第37條第2 項、第38條第1 項第1 款，罰金罰
    鍰提高標準條例第2 條，現行法規所定貨幣單位折算新臺幣
    條例第2 條（原判決漏載，應予補正）規定，並審酌被被告
    未經許可，非法持有槍彈危害社會治安甚鉅，惡性非輕，且
    其遭查獲經檢察官交保後，竟棄保潛逃，規避法院之審判程
    序，並參酌其並未持以傷害他人，及其持有之期間、持有之
    槍彈數量與其他一切情狀，量處有期徒刑6 年，併科罰金15
    萬元，並就罰金部分諭知易服勞役之折算標準。又被告持有
    制式槍彈之犯行，嚴重危害社會治安，且依其犯案情節，顯
    見其社會價值觀念亦有偏離，是依其犯罪之性質認有褫奪公
    權之必要，併予宣告褫奪公權3 年。復說明扣案具殺傷力之
    制式手槍1 枝（槍枝管制編號0000000000）、制式子彈12顆
    ，均係違禁物，依刑法第38條第1 項第1 款規定宣告沒收。
    至於經鑑驗試射已不存在之制式子彈3 顆，自無庸再予宣告
    沒收。原判決認事用法及量刑，經核尚無不當。被告以量刑
    過重為由，提起上訴，為無理由，應予駁回。至於檢察官以
    被告犯後態度良好，請求量處被告有期徒刑5 年6 月，惟被
    告持有之手槍及子彈，為制式規格，殺傷力較大，對社會治
    安潛在性危險亦鉅，且本件法定刑為5 年以上，原判決量處
    被告有期徒刑6 年，已屬法定刑中較低度之刑，自無再予減
    輕之必要，併此說明。
四、適用之法律：刑事訴訟法第368 條。
本案經檢察官姜麗儒到庭執行職務。
中　　華　　民　　國　　94　　年　　9 　　月　　16　　日
                  刑事第七庭    審判長法  官  莊飛宗
                                      法  官  黃三友
                                      法  官  曾逸誠
以上正本證明與原本無異。
如不服本判決應於收受本判決後10日內向本院提出上訴書狀，其
未敘述上訴理由者，並得於提起上訴後10日內向本院補提理由書
狀（均須按他造當事人之人數附繕本）「切勿逕送上級法院」。
中　　華　　民　　國　　94　　年　　9 　　月　　16　　日
　　　　　　　　　　　　　　　　　　　書記官  郭蘭蕙
附錄本案論罪科刑法條
槍砲彈藥刀械管制條例第7 條第4 項：
未經許可，持有、寄藏或意圖販賣而陳列第1項所列槍砲、彈藥
者，處5 年以上有期徒刑，併科新臺幣1,000萬元以下罰金。
槍砲彈藥刀械管制條例第12條第4項：
未經許可，持有、寄藏或意圖販賣而陳列子彈者，處5 年以下有
期徒刑，併科新臺幣300萬元以下罰金。
